【裁判字號】    92,台非,2
【裁判日期】    920109
【裁判案由】    違反毒品危害防制條例
【裁判全文】
最高法院刑事判決                                    九十二年度台非字第二號
    上  訴  人  最高法院檢察署檢察總長
    被      告  甲○○
右上訴人因被告違反毒品危害防制條例案件，對於台灣屏東地方法院中華民國八十九
年五月十日第一審確定判決（八十七年度訴字第六七二號，起訴案號：台灣屏東地方
法院檢察署八十七年度偵字第二四五九、二五五九號），認為違法，提起非常上訴，
本院判決如左：
    主  文
原判決關於甲○○販賣毒品諭知累犯違背法令部分，及甲○○非法販賣化學合成麻醉
藥品部分均撤銷。
甲○○共同連續非法販賣化學合成麻醉藥品，處有期徒刑伍年貳月，安非他命參點捌
公克沒收。
    理  由
非常上訴理由稱：「按判決不適用法則或適用不當者，為違背法令，刑事訴訟法第三
百七十八條定有明文，又受有期徒刑之執行完畢，或受無期徒刑或受有期徒刑一部之
執行而赦免後，五年以內再犯有期徒刑以上之罪者，始為累犯，刑法第四十七條亦定
有明文。而二以上徒刑併執行者，依刑法第七十九條之一第一項規定，其報請許可假
釋所定最低應執行之期間，合併計算；同條第三項並規定假釋期間（殘餘刑期）亦合
併計算之。故在二以上徒刑合併執行之情形，即無從將合併執行之刑期割裂；假釋期
間亦同。從而關於累犯之認定必合併計算之假釋期滿，未經撤銷假釋，五年以內再犯
有期徒刑以上之罪者，始足構成。查被告於八十年間，因偽造有價證券，經台灣高雄
地方法院判處有期徒刑二年，緩刑五年確定（八十年度訴字第二三七八號）。又於八
十二年間因違反肅清煙毒條例案件，經台灣彰化地方法院判處有期徒刑並定執行刑三
年八月確定（八十年度訴緝字第一０八號）；另於八十二年間，因偽造文書罪案件，
經同一法院判處有期徒刑十月（八十二年度易字第二八六二號），又因緩刑期內更犯
上開違反肅清煙毒條例、偽造私文書等罪，經檢察官聲請原法院裁定撤銷緩刑之宣告
後，仍接續執行，刑期屆滿日期為八十九年一月二十三日（依行刑累進處遇條例縮短
刑期後，刑期屆滿日期為八十九年一月九日）。因其合併執行之刑期符合假釋之規定
，於八十五年二月十五日假釋出監，假釋中付保護管束，有卷附刑案資料查註紀錄表
、台灣台中監獄報請撤銷假釋報告表可稽。本件台灣屏東地方法院判決認定甲○○曾
於八十二年間，因違反偽造文書案件，經台灣彰化地方法院判處有期徒刑十月，於八
十七年一月二十六日執行完畢，又基於非法販賣毒品海洛因及化學合成麻醉藥品安非
他命之概括犯意，自八十七年三月二十五日起至同年四月七日止，連續販賣毒品海洛
因；另自八十六年十一月間起至八十七年四月間止，連續販賣安非他命等情。則其再
犯本案之兩罪時，尚在上開假釋期間，其所受有期徒刑之處罰尚未執行完畢，揆諸前
揭說明，被告不得以累犯論處，乃該法院疏未細查，竟論以累犯而加重其刑，該判決
關於被告部分自有判決適用法則不當之違法。案經確定，且於被告不利。爰依刑事訴
訟法第四百四十一條、第四百四十三條提起非常上訴，以資救濟」等語。
本院按累犯之成立，必須曾受有期徒刑之執行完畢，或受無期徒刑或有期徒刑一部之
執行而赦免後，五年以內再犯有期徒刑以上之罪者，始足當之，刑法第四十七條規定
甚明。又所謂執行完畢，如係經假釋出獄者，須在無期徒刑假釋後滿十五年，或在有
期徒刑所餘刑期內未經撤銷假釋者，其未執行之刑，始得以已執行論。如其為二以上
徒刑併執行者，假釋所定最低應執行之期間，合併計算之；其所餘刑期，亦應合併計
算，此觀同法第七十九條第一項前段、第七十九條之一第一項、第三項之規定甚明。
是以，在二以上有期徒刑合併執行之情形，經許其假釋出獄者，不論假釋出獄前所執
行之期間是否已逾其中任一罪之刑期，在假釋期間內均應認為尚未執行完畢。查本件
被告甲○○於民國八十一年間犯煙毒及違反麻醉藥品管理條例罪，經台灣彰化地方法
院分別判處有期徒刑三年六月及有期徒刑六月，定應執行刑為有期徒刑三年八月，於
八十二年十一月七日執行，原應至八十六年三月二十六日期滿。復因八十二年間犯偽
造文書罪，經台灣彰化地方法院判處有期徒刑十月，接續於上開案件之後執行，刑期
自八十六年三月二十七日起算，原應至八十七年一月二十六日期滿。又因八十年間犯
偽造有價證券罪，經台灣高雄地方法院所判處有期徒刑二年，緩刑五年，經撤銷緩刑
後，再接續於前開偽造文書案之後執行，刑期自八十七年一月二十七日起算，原應至
八十九年一月二十三日期滿。上開三案合併執行後，於八十五年二月十五日經假釋出
監，依行刑累進處遇條例縮短刑期後，原應至八十九年一月九日假釋期滿，有台灣屏
東地方法院檢察署刑案資料查註紀錄表、台灣高等法院被告全國前案紀錄表、台灣台
中監獄報請撤銷假釋報告表、台灣台中地方法院檢察署檢察官執行指揮書附卷可稽。
則被告於八十七年三月二十五日至同年四月七日，再犯本件販賣毒品罪，及於八十六
年十一月間至八十七年四月間，再犯本件非法販賣化學合成麻醉藥品罪，依據上開說
明，自均不構成累犯。乃原法院不察，誤認被告前開偽造文書案所處有期徒刑十月，
已於八十七年一月二十六日執行完畢，五年內再犯本件販賣毒品罪及非法販賣化學合
成麻醉藥品罪，而依刑法第四十七條規定各論以累犯，揆諸上揭說明，自有適用法則
不當之違背法令。案經確定，非常上訴意旨執以指摘，洵有理由。惟因被告所犯販賣
毒品罪之法定本刑為死刑、無期徒刑，依法不得加重。原判決已載明被告所犯販賣毒
品罪法定本刑為死刑、無期徒刑，依法不得加重，而未加重其刑，此部分尚非不利於
被告。故就被告販賣毒品部分，應由本院僅將原判決關於諭知累犯違背法令部分撤銷
，以資糾正。至被告所犯非法販賣化學合成麻醉藥品罪，原判決遽依累犯之規定加重
其刑，而判決被告共同連續非法販賣化學合成麻醉藥品，累犯，處有期徒刑五年四月
，安非他命三點八公克沒收，此部分對被告不利，應由本院將原判決關於被告非法販
賣化學合成麻醉藥品部分撤銷，另行判決如主文第二項所示，以資糾正。而被告所犯
上開二罪應執行之刑，應由其犯罪事實最後判決之法院之檢察官，依刑法第五十三條
，刑事訴訟法第四百七十七條之規定，聲請該法院裁定之，附此敘明。
據上論結，應依刑事訴訟法第四百四十七條第一項第一款，麻醉藥品管理條例第十三
條之一第二項第一款，刑法第十一條前段、第二條第一項但書、第二十八條、第五十
六條、第五十九條、第三十八條第一項第一款，判決如主文。
中      華      民      國    九十二    年      一      月      九      日
                              最高法院刑事第六庭
                                  審判長法官  吳  雄  銘
                                        法官  池  啟  明
                                        法官  石  木  欽
                                        法官  郭  毓  洲
                                        法官  吳  三  龍
      右正本證明與原本無異
                                              書  記  官
中      華      民      國    九十二    年      一      月     十四     日


司法院資訊處製作；財團法人民間司法改革基金會備份。
